臺灣高等法院臺中分院刑事判決　　　　　　　　　　九十一年度上易字第九五九號
　　上　訴　人　臺灣南投地方法院檢察署檢察官
　　被　　　告　甲○○
　　選任辯護人　孔慶忠
　　被　　　告　丙○○
右上訴人因被告等詐欺案件，不服臺灣南投地方法院九十一年度易字第二五號中華民
國九十一年四月九日第一審判決（起訴案號：臺灣南投地方法院檢察署九十年度偵字
第一六五號），提起上訴，本院判決如左：
      主  文
原判決撤銷。
甲○○連續意圖為自己不法之所有，以詐術使人將本人之物交付，處有期徒刑陸月，
如易科罰金，以參佰元折算壹日。
丙○○連續意圖為自己不法之所有，以詐術使人將本人之物交付，處有期徒刑肆月，
如易科罰金，以參佰元折算壹日。
      事  實
一、甲○○基於意圖為自己不法所有之概括犯意，自民國八十九年三月二日起至同年
    三月二十三日止，連續在南投縣南投市○○路○段與民權街口市場擺攤處、甲○○南投縣集集鎮車路巷六號住處及乙○○南投縣南投市○○路一○二巷四十六號
    住處，對乙○○佯稱：如附表一所示之天珠，分別係其個人或其胞姐所有、經友
    人在西藏專門搜尋所得之周代天珠，致乙○○陷於錯誤，而先後五次向甲○○購
    買天珠，並支付總價新台幣（下同）五十萬四千元（詳細之購買日期、品名及金
    額如附表一所載）之價金。丙○○亦基於意圖為自己不法所有之概括犯意，自八
    十九年三月六日起至同年三月二十六日止，連續在南投縣南投市○○路○段與民
    權街口市場擺攤處及乙○○前開住處，對乙○○佯稱：如附表二所示之天珠，係
    其經由先前在古董店工作所認識、與大陸「太子幫」關係匪淺之劉姓土財主，透
    過特殊管道取得之年代久遠之西藏老天珠，致乙○○亦陷於錯誤，而先後六次向
    丙○○購買天珠，並支付總價共三十一萬四千元之價金（詳細之購買日期、品名
    及金額如附表二所示）。嗣乙○○於八十九年五月間，偶見鄭松安販售之天珠與
    前揭向甲○○、丙○○二人購得之天珠相仿，價錢則低廉甚多，乃向鄭松安詢問
    ，始知其所購買之天珠並非年代久遠之周代天珠或西藏天珠，而獲悉上情。
二、案經乙○○訴由南投縣警察局南投分局報請臺灣南投地方法院檢察署檢察官偵查
    起訴。
      理  由
壹、訊之被告甲○○、丙○○固不否認曾於前述期間內，販售天珠予告訴人乙○○，
    然矢口否認有何詐欺之犯行。被告甲○○辯稱：伊固曾向告訴人稱伊所出售之天
    珠為「周代天珠」，惟從未向告訴人稱該些天珠為「周代的天珠」或「年代久遠
    的天珠」，是告訴人自己有所誤認；而伊之所以將該些天珠稱為「周代天珠」，
    係因伊患有眼疾，而於最初向鄭松安批入時，將鄭松安出具之估價單上記載之品
    名「黑風化天珠」、「黑風化寶瓶」、「黑風化小（天珠）」等，誤認為「黑周
    代天珠」、「黑周代寶瓶」、「黑周代小（天珠）」，加以業界為便於玉石之管
    理及識別貨色、價格，本有自行將商品命名之慣例，伊乃將所售之天珠稱為「周
    代天珠」；然該些天珠本屬天然原礦石加工製成之真品，價格亦屬相當，而告訴
    人於決定是否購買之前，亦多先行攜回交其先生或師兄鑑賞後，才挑選欲購買之
    天珠及進行議價，伊實無任何詐欺告訴人之犯行等語。被告丙○○則辯稱：伊並
    未向告訴人稱伊所出售之天珠，係經由先前在古董店工作所認識、與大陸「太子
    幫」關係匪淺之劉姓土財主透過特殊管道取得之年代久遠（民國前）之西藏老天
    珠；且伊於出售商品時，皆會予顧客七天左右之鑑賞或保固期間，顧客得於七日
    內，自由決定是否購買及換貨、退貨；本件告訴人常於購買之前，先行將天珠攜
    回供家人鑑賞，始決定欲購買之天珠及進行議價手續；況告訴人尚積欠伊十九萬
    元之貨款未償，如何能謂伊有詐欺告訴人之情事等語置辯。
貳、經查：
  一、被告甲○○部分
  （一）被告甲○○（以下略稱被告）不否認曾於上述期間內，販售予告訴人天珠達
        五次之多（見臺灣南投地方法院檢察署九十年度偵字第一六五號偵查卷第六
        十四頁反面刑事補充理由狀），惟對於實際販售之品名、數量及金額等，始
        終辯稱：因事隔久遠，已不復記憶云云。然查，告訴人對於被告販售之時間
        、地點、品名、數量及成交價格等，已列表詳為指明（見偵查卷第第三十七
        頁）、敘述其經過梗概，並提出估價單（收據）影本十一紙（附於偵查卷第
        三十九頁至第四十九頁）為證。經核：被告對於告訴人提出之估價單（收據
        ）均為其本人或其妻陳秀治所書一事並無爭執（詳見偵查卷第八十三頁反面
        、第一六六頁正面），證人陳秀治亦到庭證稱：與被告為夫妻關係，被告做
        佛珠、玉石的買賣，有時會與被告一起做生意，告訴人有向被告買天珠，估
        價單（收據）有其所開者，亦有被告所開者等語（詳見偵查卷第一六六頁）
        ，足見被告確曾將估價單（收據）所示品名、數量及金額之物交予告訴人，
        並至少曾向告訴人為要約之意思表示。雖被告另提出包含告訴人提出之估價
        單（收據）十一紙在內之估價單（收據）影本共十五紙及自行製作之「告訴
        人進貨、付款、退貨明細表」一份為據（附於原審卷第二十六頁、第二十七
        頁及本院卷第五十七頁），並稱：告訴人向伊購買之周代天珠總金額僅有三
        十六萬九千元，並非告訴人所稱之五十萬四千元云云，而告訴人提出之估價
        單（收據）十一紙，亦未能完全包含告訴人所指附表一向被告購買之全部物
        品；然依被告所述：上開估價單係因告訴人欲將天珠攜回供告訴人之夫及師
        兄先行鑑賞，如合意始願購買，伊乃書立估價單一式二份，將告訴人攜回之
        物品載明，彼此各留一份，以為已交付物品之證明等語（見偵查卷第六十四
        頁正面刑事補充理由狀），果被告所述為可採（此部分詳於後述），則於告
        訴人與被告間係屬現物買賣時，即無估價單之開立可言；被告另於本院調查
        時稱：「（你讓告訴人帶回去的天珠有無照相存證？）沒有」、「（那你如
        何確認告訴人拿回來給你的，就是當初你讓他拿回去的商品？）我經營天珠
        十幾年了，每家廠商製作的天珠都有他的特色，可以看得出來，我與客戶之
        間是信用‧‧‧‧」等語，其意似又變更為不以估價單為確認交付予告訴人
        物品之憑據，然無論如何，被告係於南投縣南投市○○路○段與民權街口市
        場處設攤買賣，參諸一般市場攤販交易之型態，則被告於交付告訴人鑑賞或
        購買之物品時，自有未一併開立估價單或收據之可能，故無法徒以估價單（
        收據）所未記載之交易，執為告訴人與被告間並無成立買賣之認定。再告訴
        人就附表一所示之天珠，已提出照片三十四張（附於偵查卷第九十四頁至第
        一一三頁）及天珠實物供被告當庭辨認及本院實施勘驗（被告辨認過程及本
        院勘驗結果詳見本院卷第一七一頁至第一七二頁）。被告於逐一檢視後，除
        認部分實物（編號九、編號十、編號十二至編號十四、編號二十二）於色澤
        上，與照片比對略有差異，及部分實物尚有硃砂點有無（編號十一）、白花
        有無（編號十二至編號十四）、切口平整與否（編號二十二）等與照片不同
        之細微差異外，於實物之圖紋上，則認均與照片一致；即經本院調查時當庭
        測量實物之結果，亦認實物之大小與照片上所註記之公分尺寸均相同，是被
        告雖認部分實物與照片間存有前述差異，然此或因攝影之角度、光線及入鏡
        之影像與對於實物整體全般之直接視覺感之差異所致，應認告訴人已提出與
        照片相符之天珠實物。被告雖於檢視後，仍稱：無法確定告訴人提出天珠是
        否為伊出售之天珠等語。然查，被告於告訴人尚未提出天珠之前，原聲請檢
        察官命告訴人提出實物以供辨認（見偵查卷第一三八頁反面補充理由狀），
        並稱：告訴人常常先將天珠帶回去鑑賞，前後有十幾次，每次約鑑賞二天至
        一個月左右，如果喜歡就付錢，如果不喜歡就退還給伊；告訴人平均每次帶
        回去約十幾顆，伊剛開始並不知道告訴人之住處，一直到兩人交易中期的時
        候才知道；告訴人將天珠帶回去時，伊並未照相存證，因伊已經營天珠十幾
        年了，而每家廠商製作的天珠都有他的特色，可以看得出來，伊與客戶之間
        是靠信用的等語（見本院卷第四十一頁、第四十四頁、第四十五頁），又於
        法官緊接著訊問：「你賣的天珠有沒有兩顆都一樣的，包括色澤、品相等？
        」時，答稱：「有很接近的，不仔細看會誤認‧‧‧‧」（本院卷第四十五
        頁），意指：伊經營天珠買賣有年，對於辨認自己所售之物品，具有相當之
        信心，即使天珠本身相當接近，如經伊仔細檢視，仍可區別出差異來。然於
        本院令其逐一檢視告訴人提出之天珠實物後，卻仍稱：全部該些天珠，伊均
        不能確定是否為伊出售予告訴人之物云云（本院卷第一七一頁、一七二頁）
        ，足見被告所言無非避重就輕之詞。至被告雖另稱：天珠本身之色澤、品相
        等，可能因時間之經過而產生變化等，此固於物理上為然，惟決定天珠之最
        重要特徵即大小、圖紋本身，既不因數年時間之經過而能改變，被告檢視、
        辨認所售天珠之能力即不因之受有重要影響，是應認被告前開所辯並無足採
        ，其確有將如附表一所示之物品，售予告訴人之事實。
  （二）次查，被告甲○○於出售前開天珠予告訴人之時，曾向告訴人稱該些天珠為
        「周代天珠」一節，為被告所不否認（見偵查卷第六十八頁反面刑事補充理
        由狀、第八十四頁正面、原審卷第十七頁正面、本院卷第四十頁、第二二０
        頁），並有告訴人及被告分別提出、多處記載販售物為「周代天珠」之前開
        估價單（收據）附卷可稽。被告雖另以：伊從未向告訴人稱這些天珠是「周
        代的天珠」或是「年代久遠的天珠」，是告訴人自己誤認為係「周代的天珠
        」；伊之所以將這些天珠稱為「周代天珠」，係因伊患有眼疾，而於最初向
        鄭松安批入時，將鄭松安出具之估價單上記載之送貨品名「黑風化天珠」、
        「黑風化寶瓶」、「黑風化小」等字樣，誤看為「黑周代天珠」、「黑周代
        寶瓶」、「黑周代小」；加以此行商界為便於玉石之管理及識別貨色、價格
        等，本有自行將產名命名之慣例，而伊出售予告訴人之天珠，均屬天然原礦
        石加工製成之真品，且價格相當，並無詐欺告訴人可言云云置辯（見偵查卷
        第八十四頁正面、原審卷第十七頁正面、第二十一頁正、反面調查證據聲請
        狀、第六十四頁反面刑事答辯狀、第八十四頁正面、本院卷第四十七頁正面
        、第五十二頁正面刑事答辯狀、第二二二頁正面），並提出估價單影本四紙
        為據（附於原審卷第二十八頁），證人即被告之妻陳秀治亦附和被告之供詞
        ，而為相同意旨之證述（詳見原審卷第五十二頁反面）。然查，證人即告訴
        人之母蔡淑琴曾於偵查中結稱：大概八十九年三、四月間，曾與女兒（即告
        訴人）、女婿及姪子至甲○○家買天珠，而見過甲○○；甲○○說天珠是很
        老的天珠、周代的天珠等語；證人即告訴人之夫洪順欽亦證稱：是因為我太
        太在市場有跟甲○○買小配件，後來甲○○到過我家好幾次，而認識甲○○
        ，甲○○曾經拿天珠到我們家要來賣我們，他說天珠是很老的天珠，從西藏
        來的等語（詳見偵查卷第一三０頁反面、第一三一頁反面），足見被告辯稱
        之：伊僅向告訴人稱所販售之天珠為「周代天珠」，而未稱「年代久遠」或
        「周代的天珠」云云，已難遽以採憑。況縱認被告確係僅向告訴人稱待售之
        天珠為「周代天珠」，然依被告所述，此亦係其自行所為之命名，並非一般
        業界對於該類商品之通稱，則於其無為其他附帶澄清之陳述下，於一般人之
        語意理解上，皆會產生其所出售之天珠為周代「之」天珠、年代應屬久遠之
        感，而陷於錯誤。證人洪森寶雖於原審審理時到庭結稱：曾在八十八年八月
        間，向被告購買天珠，被告曾說待售之天珠是天然岩石所作成，名稱是「周
        代天珠」，但並未稱是周朝的天珠，其出土文物與岩石加工是不一樣的等語
        （見原審卷第五十三頁反面、第五十四頁正面），意指其向被告購買天珠之
        時，尚不致對於天珠本身之年代有所誤認；惟此僅係證人個人向被告購貨之
        經驗所得，尚難謂於本件待證事實中，有何得加參照、援引之處。至被告雖
        另稱：伊因患有眼疾，而將鄭松安出具之估價單上記載之送貨品名誤看為「
        黑周代天珠」、「黑周代寶瓶」、「黑周代小」云云，然被告既以包含天珠
        等玉石之販售為業，平日依憑眼力以鑑別天珠等玉石之圖紋、色澤、品相等
        ，以為買進賣出議價之依據，即屬極為重要之事，況被告對於鑑別自身販售
        商品一事，亦頗具信心，並稱如經仔細檢視，亦能得見相近天珠之微小差異
        等語，已如前述，足見被告前開患有眼疾之辯詞，純屬遁詞，並無可採。即
        證人鄭松安於偵訊及原審調查時，亦到庭證稱：我是以水晶、天珠及佛教唸
        珠之批發及製造為業，與甲○○認識八、九年了，有生意上的往來五、六年
        ，曾出售天珠予甲○○，天珠之分類名稱多樣，有單眼至十二眼等，且有山
        水天珠、雙天地天珠等計有三、四十種名稱，我並未向甲○○說周代天珠之
        名稱，周代天珠是生意上向客人推銷的手法，我們寫天珠並不會寫什麼時代
        等語（詳見偵查卷第一六三頁反面、第一六四頁正面、原審卷第七十一頁正
        面至第七十二頁反面、第七十六頁正面），被告既與證人鄭松安有生意往來
        多年，證人又從未向被告提及「周代天珠」一詞，被告自無單憑估價單之記
        載，而對商品之品名有誤認之可能。復觀諸被告所提之估價單四紙，雖證人
        鄭松安證述：因年代久遠，無法確定是否為其店員所開立等語（原審卷第七
        十四頁正、反面），然上述估價單上所載者為「黑風化天珠」、「黑風化寶
        瓶」、「黑風化小」等字樣，乃清晰可辨，並無使一般人誤認之虞，是被告
        上開所辯，確無可採。被告明知其出售予告訴人之天珠，並非年代久遠，亦
        與「周代」無關，而仍向告訴人稱其所出售者為「周代天珠」，且無其他附
        帶澄清之說明，致包含告訴人在內之一般人，均會產生「被告所出售者，為
        年代久遠之周代天珠」之誤信，而陷於錯誤，足見被告確有詐欺之故意及詐
        欺之行為甚明。又被告詐欺之意圖在不法取得告訴人交付之金錢，告訴人亦
        稱：如果被告並未編造該些天珠均是古文物的言詞，我就不會去買，即使是
        價格相當我也不會去購買等語（見本院卷第一四二頁），足認被告亦具有為
        自己不法所有之意圖，而告訴人係因錯誤而將價金交予被告。
  （三）至被告雖否認曾於南投縣南投市○○路○段與民權街口市場以外之處所，出
        售天珠予告訴人等情，並稱：每次交易均由告訴人先行攜回鑑賞後，始決定
        是否購買云云，證人即被告之妻陳秀治亦證稱：「（乙○○有無去妳家買天
        珠？）她是拿嬰兒副食品給我，是我託她買的，她拿到我家」、「（妳們夫
        婦有無去乙○○家？）是去請問她要請幫傭之事」（見偵查卷第一六六頁反
        面），然依前揭證人蔡淑琴及洪順欽之證詞，被告分別曾於其自宅及告訴人
        住處，出售天珠予告訴人，是證人陳秀治之證詞是否屬實，已非無疑；再依
        被告所為：「（你們是否於去年三、四月有去乙○○家？）有，是他們打電
        話叫我們去的」之供述意旨，證人與被告如確係前往告訴人家中請問僱請幫
        傭之事，如何會由告訴人主動以電話通知被告夫婦前往？由此亦得見被告之
        前開抗辯有與事實未合之處，而告訴人之指述為真。
  （四）被告另辯稱：於八十九年三月五日，曾將約二十幾顆（按：應為十七顆之誤
        ）之周代天珠以每顆一千元之代價售予告訴人，並稱：「當時乙○○是買整
        批的，如果她當時不向我買，我也不會賣給她。當時所賣的價錢是根據我進
        貨多少價錢，我就賣多少價錢」等語（見本院卷第一四四頁正面、第一七七
        頁刑事答辯二狀），意指伊就此部分之天珠並無詐欺告訴人情事；告訴人亦
        稱：「（妳購買的也有一顆一千元的天珠？）是的，因為那是小天珠，品相
        比較不好，小天珠可以當隔珠用，而且我第一次向他購買的時候，買（了）
        七萬元的天珠，我覺得比較貴，所以我才去向他抱怨，甲○○就說那十七顆
        要賣我便宜一點，以補償我」等語。惟該十七顆之小天珠雖屬品相較差之天
        珠，被告仍向告訴人佯稱為「周代天珠」之屬，告訴人仍將因被告之告知而
        陷於錯誤，參諸告訴人先前所為：如知被告販售之天珠並非古文物，即不會
        向被告購買之陳述，應仍認被告就此部分天珠之出售，仍有詐欺行為存在。
  二、被告丙○○部分
  （一）被告丙○○（以下略稱被告）固坦認曾經出售天珠予告訴人，惟對於實際販
        售之品名、數量及詳細金額等，亦稱：因事隔久遠，已不復記憶云云。然查
        ，被告不否認實際出售予告訴人天珠之總金額達三十餘萬元（見本院卷第四
        十一頁），而告訴人對於被告販售之時間、品名、數量及成交價格等，亦已
        列表詳為指明（見偵查卷第第三十八頁）並敘述其經過梗概，雖因被告僅為
        市場中擺設攤位之小販，向無開立收據及記帳之習慣（見偵查卷第一五八頁
        正面、本院卷第一七五頁、第一八七頁），致本件並無任何被告曾經製作之
        買賣憑證或文書得供審查被告與告訴人間實際交易之明細及金額等資料（至
        被告於原審提出、附於原審卷第三十六頁之八十九年五月二十三日估價單影
        本二紙，其交易日期在本件告訴人指述之期間之後，而與本件待證事實之認
        定欠缺直接之關連性），惟告訴人已提出照片十三張（附於偵查卷第一一五
        頁至第一二二頁及本院卷第一八二頁）及天珠實物供被告辨認及本院實施勘
        驗（被告辨認之過程及本院勘驗之結果，詳載於本院卷第一七二頁）。經本
        院受命法官當庭勘驗，認告訴人提出之天珠實物之圖紋與照片所示均屬一致
        。被告雖於逐一檢視告訴人提出之天珠實物後，仍辯稱：無法確定告訴人提
        出之天珠是否為伊售予告訴人之天珠云云，惟被告既亦自陳：伊所販售之天
        珠、玉石等，均有七天之保固期間或鑑賞期間，如顧客發現商品有問題，或
        不滿意所購之物，均可於七天內換貨或退錢；而本件告訴人係先將天珠帶回
        家供其家人或師兄先為鑑賞後，才選定要購買之天珠及進行議價等（見原審
        卷第八十四頁正面、本院卷第一四五頁、第一四六頁、第一九二頁反面被告
        自述函）。果如被告所述，則被告既無於進貨之初，以記帳之方式留存購入
        之成本資料，又無於出售或交付告訴人先行攜回鑑賞之時，開立收據、估價
        單或自行留存文字紀錄以供日後接受告訴人換貨、退貨及議價之確認與參考
        ，則其如此經營方式所憑者，必係其個人對於購入、出售與交付物品之品質
        及價格之記憶力與辨識力，然其對於告訴人於偵查中即行提出之照片十一張
        （提出日期為九十年三月六日，距離雙方交易成立時，僅歷時約一年）及於
        本院調查時提出之天珠實物（提出日期為九十一年八月一日），竟稱全部均
        無法確認是否為伊出售之商品云云，其所為供述不無與情理未合之處，應認
        其所辯為無可採，而被告確有出售如附表二所示之天珠予告訴人之事實。
  （二）次查，被告丙○○對於告訴人所指述：附表二所示之天珠，係伊經由先前在
        古董店工作所認識、與大陸「太子幫」關係匪淺之劉姓土財主，透過特殊管
        道取得之年代久遠、民國前之西藏老天珠一事，均矢口否認。然被告不否認
        曾經拿天珠到告訴人家給告訴人鑑賞過（見偵查卷第一五八頁正面），而證
        人即告訴人之母蔡淑琴已於偵查中到庭證稱：在我女婿家見過丙○○，他拿
        天珠去賣給我女兒，丙○○說天珠是很老的天珠，以前在古董店上班，老闆
        生意不好，拿天珠抵薪水等語（詳見偵查卷第一三一頁正面）；證人即告訴
        人之夫洪順欽亦結稱：「（你是如何認識丙○○？有無去你家？）透過我太
        太認識的，常常來我家」、「（他去你家做什麼？丙○○有無說天珠如何？
        ）賣天珠。丙○○以前在古董店上班，老闆發不出薪水，他說天珠是民國以
        前的，是從西藏來的」、「他說跟劉姓土財主、大陸太子幫關係很好，才有
        管道取得西藏的天珠。大概去年三、四月時說的」等語（詳見偵查卷第一三
        一頁反面、第一三二頁正面），核與告訴人指述之情節相符，復參諸告訴人
        ：如果被告沒有編造出售者為古文物之事實，我就不會去買那些東西，因為
        沒有收藏的價值，即使價格相當我也不會去購買之陳述（詳見本院卷第一四
        二頁），堪認被告確曾於出售天珠之時，向告訴人稱：該些天珠均係伊經由
        特殊管道取得之年代久遠（民國前）西藏老天珠，始引發告訴人以如附表二
        所示之高價，迭次向被告購買天珠之動機。
  （三）被告雖對於附表二天珠之年代及來源，向告訴人稱：係經由與大陸「太子幫
        」關係匪淺之劉姓土財主，透過特殊管道取得之年代久遠（民國前）西藏老
        天珠等語，惟實際上，則無法舉出「劉姓土財主」之年籍資料以供本院調查
        ，被告對於其所出售之天珠來源，甚至供稱：「（天珠是從何人購買？）在
        台北買的」、「（天珠賣給乙○○是從何來？）在台北建國市場、台中或台
        南的玉市買來的」（偵查卷第五十六頁正面、第一五八頁正、反面）、「（
        你的天珠都是在何處買的？）台北」（偵查卷第一六五頁反面、第一六六頁
        正面）、「（是否能提出你的上手資料供庭上參考？）我無法提出，我沒有
        記帳的習慣，平常我都是去台北的建國玉市場買的，攤販的流動性很大，所
        以我無法提出。我現在還有在賣天珠，但是我向誰買，我也不知道，我都是
        當場去交易」（見本院卷第一七四、一七五頁）等語。被告前開所述，固有
        前後並不完全一致之出入存在，更重要者，雖攤販經營之流動性確較一般店
        鋪經營者為大，然被告經營天珠買賣多年，竟對所購天珠之來源完全無法交
        代，並稱：伊向何人購買，伊亦不知曉云云，此顯與常情有悖。按被告既有
        向告訴人稱：伊所販售之物為透過特殊管道自大陸地區取得之年代久遠西藏
        老天珠之事實，而實際上則為在台灣地區蒐購所得之物，且對於天珠真正之
        來源及出處，始終無法為明確、具體之供述，益見其所辯並無詐騙告訴人之
        語為虛。
  （四）被告雖另謂：告訴人向伊所購之三十餘萬元物品中，尚餘十九萬四千五百元
        之貨款未付，是伊所交付予告訴人之天珠價值，已超過告訴人所給付之金錢
        ，告訴人指伊為詐欺，實無理由等語（見原審卷第八十四頁正面、第八十八
        頁正、反面、本院卷第四十一頁、第一九四頁正面被告自述函）。惟核，被
        告所指告訴人尚未給付之貨款，係發生於告訴人指訴之被害期間（八十九年
        三月六日至同年三月二十六日）之後，此參被告自行提出之存證信函一份及
        估價單影本二紙（附於原審卷第三十六、三十七頁）所載意旨、日期自明，
        是被告所指告訴人積欠貨款之情縱設屬實，亦係被告與告訴人間之民事糾紛
        ，而與本件被告犯罪是否成立之認定無涉，被告此部分所辯尚難認有理由。
參、綜上所述，被告甲○○、丙○○二人，皆以提供不實之天珠年代、來源資訊之方
    式，使告訴人誤信其向被告二人所購買之天珠，皆屬年代久遠之「周代天珠」或
    「西藏老天珠」，而於附表一、二所示之時間，分別向被告購買總價五十萬四千
    元及三十一萬四千元之天珠（詳細之品名及金額如附表所示），並為價金之交付
    ，致受有損害，被告二人具有為自己不法所有之意圖、詐欺之故意及詐欺之行為
    甚明，渠二人之犯行均堪以認定。
肆、核被告甲○○、丙○○二人所為，均係犯刑法第三百三十九條第一項之意圖為自
    己不法之所有，以詐術使人將本人之財物交付罪。被告二人先後各別之多次犯行
    ，時間緊接、方法相同，又係觸犯構成要件相同之罪名，顯係基於概括犯意為之
    ，應依連續犯之規定，均論以一罪，並各依法加重其刑。原審認被告二人之犯罪
    不能證明，因而為無罪判決之諭知，尚有未洽，檢察官上訴意旨指摘原判決不當
    ，非無理由，應由本院將原判決予以撤銷改判。爰審酌被告二人詐欺犯罪之動機
    、目的、手段、犯罪取得之財物金額尚非鉅大、犯罪後均無悔意、被告甲○○並
    無前科、被告丙○○則曾因違反就業服務法經判處罰金二萬元（有臺灣高等法院
    被告全國前案紀錄表二份附卷可稽）等一切情狀，分別量處如主文第二、三項之
    刑。又被告二人行為後，刑法第四十一條第一項之規定，已於民國九十年一月四
    日修正，並於同年月十日經總統公布施行為：「犯最重本刑為五年以下有期徒刑
    以下之刑之罪，而受六個月以下有期徒刑或拘役之宣告，因身體、教育、職業、
    家庭之關係或其他正當事由，執行顯有困難者，得以一元以上三元以下折算一日
    ，易科罰金。但確因不執行所宣告之刑，難收矯正之效，或難以維持法秩序者，
    不在此限」，比較新舊法之規定，以修正後之規定為有利於行為人。是被告二人
    之詐欺行為雖在前揭刑法第四十一條第一項規定修正施行之前，惟依刑法第二條
    第一項前段之規定，仍應適用裁判時即修正後之刑法第四十一條第一項前段規定
    ，由本院分別諭知易科罰金之標準。
據上論斷，應依刑事訴訟法第三百六十九條第一項前段、第三百六十四條、第二百九
十九條第一項前段、刑法第二條第一項前段、第五十六條、第三百三十九條第一項、
第四十一條第一項前段、罰金罰鍰提高標準條例第一條前段、第二條，判決如主文。
本案經檢察官丁○○到庭執行職務。
中      華      民      國      九十一    年      十      月      三    日
                                    臺灣高等法院臺中分院刑事第四庭
                                          審判長法  官  洪  耀  宗
                                                法  官  劉  登  俊
                                                法  官  江  德  千
右正本證明與原本無異。
不得上訴。
                                                書記官  吳  麗  琴
中      華      民      國    九十一     年      十       月     三     日
【附錄本案論罪科刑法條】
刑法第三百三十九條第一項
意圖為自己或第三人不法之所有，以詐術使人將本人或第三人之物交付者，處五年以
下有期徒刑、拘役或科或併科一千元以下罰金。
                                                                        Ｆ
附表一（告訴人乙○○受被告甲○○詐欺情形表）：
┌──┬────────┬───┬───────────────────┐
│序號│購  買  日  期  │編  號│購 買 品 名 及 價  格（幣別：新台幣） │
│    │                │      │                                      │
├──┼────────┼───┼───────────────────┤
│壹  │八十九年三月二日│一    │（中）三眼天珠（一萬元）              │
│    │                ├───┼───────────────────┤
│    │                │二    │（中）三眼天珠（一萬元）              │
│    │                ├───┼───────────────────┤
│    │                │三    │（中）三線三眼天珠（一萬元）          │
│    │                ├───┼───────────────────┤
│    │                │四    │（中）天珠（一萬元）                  │
│    │                ├───┼───────────────────┤
│    │                │五    │（中）閃電四眼天珠（一萬元）          │
│    │                ├───┼───────────────────┤
│    │                │六    │（中）蓮花天珠（二萬元）              │
│    │                ├───┼───────────────────┤
│    │                │小  計│七萬元                                │
├──┼────────┼───┼───────────────────┤
│貳  │八十九年三月五日│七    │（小）天珠十七顆（每顆一千元，共一萬七│
│    │                │      │      千元）                          │
│    │                ├───┼───────────────────┤
│    │                │八    │十字寶瓶天珠（一萬五千元）            │
│    │                ├───┼───────────────────┤
│    │                │九│十字寶瓶天珠（一萬五千元）            │
│    │                ├───┼───────────────────┤
│    │                │十    │十字寶瓶天珠（一萬元）                │
│    │                ├───┼───────────────────┤
│    │                │十一  │蓮花寶瓶天珠（一萬五千元）            │
│    │                ├───┼───────────────────┤
│    │                │十二  │（大）二線天地天珠（二萬五千元）      │
│    │                ├───┼───────────────────┤
│    │                │十三  │（大）六眼天珠（二萬五千元）          │
│    │                ├───┼───────────────────┤
│    │                │十四  │（大）五眼天珠（二萬五千元）          │
│    │                ├───┼───────────────────┤
│    │                │十五  │（小）一眼天珠（一萬元）              │
│    │                ├───┼───────────────────┤
│    │                │十六  │（小）壽字天珠（一萬元）              │
│    │                ├───┼───────────────────┤
│    │                │十七  │（小）一眼天珠（一萬元）              │
│    │                ├───┼───────────────────┤
│    │                │十八  │（小）天地天珠（一萬元）              │
│    │                ├───┼───────────────────┤
│    │                │十九  │（小）如意勾天珠（一萬元）            │
│    │                ├───┼───────────────────┤
│    │                │二十  │（小）天地天珠（一萬元）              │
│    │                ├───┼───────────────────┤
│    │                │二一  │（小）一眼天珠（一萬元）              │
│    │                ├───┼───────────────────┤
│    │                │二二  │（大）山水天珠（二萬五千元）          │
│    │                ├───┼───────────────────┤
│    │                │小  計│二十四萬七千元                        │
├──┼────────┼───┼───────────────────┤
│參  │八十九年三月九日│二三  │有電虎牙（二萬元，送鈣化天珠）        │
│    │                ├───┼───────────────────┤
│    │                │二四  │龍宮神奇天珠（二萬元，送蟾蜍水晶）    │
│    │                ├───┼───────────────────┤
│    │                │二五  │（小）周代變形珠（一萬元）            │
│    │                ├───┼───────────────────┤
│    │                │二六  │（中）周代變形珠（一萬五千元）        │
│    │                ├───┼───────────────────┤
│    │                │小  計│六萬五千元                            │
├──┼────────┼───┼───────────────────┤
│肆  │八十九年三月十一│二七  │（大）三眼天珠（二萬二千元）        │
│    │日              ├───┼───────────────────┤
│    │                │二八  │（小）如意勾天珠（一萬元）            │
│    │                ├───┼───────────────────┤
│    │                │二九  │（小）天地天珠（一萬元）              │
│    │                ├───┼───────────────────┤
│    │                │三十  │（小）一眼天珠（一萬元）              │
│    │                ├───┼───────────────────┤
│    │                │三一  │（小）三眼天珠（一萬元）              │
│    │                ├───┼───────────────────┤
│    │                │小  計│六萬二千元                            │
├──┼────────┼───┼───────────────────┤
│伍  │八十九年三月二十│三二  │（大）三眼金剛杵（二萬元）            │
│    │三日            ├───┼───────────────────┤
│    ││三三  │（大）三眼天珠（二萬元）              │
│    │                ├───┼───────────────────┤
│    │                │三四  │（大）五眼天珠（二萬元）              │
│    │                ├───┼───────────────────┤
│    │                │小  計│六萬元                                │
├──┴────────┴───┴───────────────────┤
│總    價 ： 新台幣伍拾萬肆仟元                                        │
└───────────────────────────────────┘
附表二（告訴人乙○○受被告丙○○詐欺情形表）：
┌──┬────────┬───┬───────────────────┐
│序號│購  買  日  期  │編  號│購 買 品 名 及 價 格（幣別：新台幣）  │
│    │                │      │                                      │
├──┼────────┼───┼───────────────────┤
│壹  │八十九年三月六日│一    │（大）六眼天珠（定價三萬八千元，打七折│
│    │                │      │      ）                              │
│    │                ├───┼───────────────────┤
│    │                │二    │（大）六眼天珠（定價三萬八千元，打七折│
│    │                │      │      ）                              │
│    │                ├───┼───────────────────┤
│    │                │三    │（大）雙天地（老）天珠（定價二萬八千元│
│    │                │      │      ，打七折）                      │
│    │                ├───┼───────────────────┤
│    │                │四    │（小）三眼天珠（五千元）              │
│    │                ├───┼───────────────────┤
│    │                │五    │（小）二眼天珠（定價六千元，以五千元計│
│    │                │      │      ）                              │
│    │                ├───┼───────────────────┤
│    │                │小計  │以八萬元計                            │
├──┼────────┼───┼───────────────────┤
│貳  │八十九年三月十二│六Ａ  │（特大）西方三聖（SA DO SA MA YA）（  │
│    │日              │      │        六萬五千元）                  │
│    │                ├───┼───────────────────┤
│    │                │六Ｂ  │另以七萬五千元之總價購買四顆天珠及耳環│
│    │                │      │（於八十九年三月二十六日換貨）        │
│    │                ├───┼───────────────────┤
│    │                │小計  │十四萬元                              │
├──┼────────┼───┼───────────────────┤
│參  │八十九年三月十四│七    │金剛二眼天珠（二萬五千元）            │
│    │日              │      │                                      │
├──┼────────┼───┼───────────────────┤
│肆  │八十九年三月十五│      │寶瓶天珠（九千元，於八十九年三月二十六│
│  │日              │      │    日換貨）                          │
├──┼────────┼───┼───────────────────┤
│伍  │八十九年三月十八│八    │西方三聖天珠（六萬元）                │
│    │日              │      │                                      │
├──┼────────┼───┼───────────────────┤
│陸  │八十九年三月二十│九    │光明燈天珠                            │
│    │六日            ├───┼───────────────────┤
│    │                │十    │六眼天珠                              │
│    │                ├───┼───────────────────┤
│    │                │十一  │金剛二眼天珠                          │
│    │                ├───┼───────────────────┤
│    │                │十二  │天地天珠                              │
│    │                ├───┼───────────────────┤
│    │                │十三  │六眼天珠                              │
│    │                ├───┴───────────────────┤
│    │                │附註：用「貳」「編號六Ａ」及「肆」換取編號九至│
│    │                │      十三等五顆天珠                          │
├──┴────────┴───────────────────────┤
│總   價 ： 新台幣參拾壹萬肆仟元                                       │
└───────────────────────────────────┘
                                                              　　　　Ｆ
